臺灣臺中地方法院刑事判決　　　　　　　　　　　　九十三年度訴字第一五六七號
　　公　訴　人　臺灣臺中地方法院檢察署檢察官
　　被　　　告　甲○○
　　指定辯護人　本院公設辯護人丙○○
右列被告因貪污治罪條例等案件，經檢察官提起公訴（九十三年度偵字第八四一七號
），本院判決如左：
    主  文
甲○○連續依據法令從事公務之人員，利用職務上之機會，詐取財物，處有期徒刑貳
年，褫奪公權貳年；緩刑伍年。
    事  實
一、 甲○○係財政部臺灣省中區國稅局大屯稽徵所（下稱大屯稽徵所）稅務助理員
     ，負責辦理綜合所得稅徵收及退稅業務，為依據法令從事公務之人員；其業務
     轄區域包括其夫楊玉信住所地之臺中縣霧峰鄉轄區；詎其於民國（以下同）九
     十二年十一月間，因經濟窘迫，藉經辦業務上機會而得知「群期實業有限公司
     」（下稱「群期公司」）之公司統一編號，明知其夫楊玉信並未在「群期公司
     」任職並支領薪資，竟意圖為自己不法之所有，並基於概括之犯意，連續利用
   職務上之機會，先於九十二年十二月三日，以其公務使用之電腦，進入該稅捐
     稽徵所楊玉信稅務資料檔案，在上開稅捐稽徵所所掌管屬準公文書之楊玉信九
     十一年度綜合所得申報資料之綜合所得稅核定資料清單之「（三）核定課稅所
     得額之細項資料」欄內，輸入楊玉信在「群期公司」薪資所得為新臺幣（以下
     同）七萬四千五百六十元、扣繳稅額二萬二千三百六十元，等不實事項於該檔
     案資料，而予以偽造，由該稅捐稽徵所之電腦所設定程式自動核算以為行使，
     計算後楊玉信應退稅額為二萬二千三百六十元，再經該稽徵所電腦程式列印該
     不實之綜合所得稅結算退稅核定通知書，由甲○○自行收取，甲○○再於九十
     三年一月十二日，盜用楊玉信之印章，自行蓋於該稽徵所之退稅清冊上，以表
     彰由楊玉信本人親自收受，而為偽造私文書，後再持交該稽徵所而為行使，使
     大屯稽徵所陷於錯誤，詐領退稅款二萬二千三百六十元，足以生損害於「群期
     公司」、楊玉信等人及稅捐稽徵機關辦理稅務之正確性；再於九十二年十月二
     十五日，以相同手法，在楊玉信八十九年度綜合所得申報資料，輸入登載在「
     群期公司」領取薪資所得二十二萬三千六百元、扣繳稅額二萬九千三百六十元
     ，並經該電腦程式自動核算楊玉信應退稅額為二萬零三百八十二元等不實事項
     ，列印該內容不實之綜合所得稅算退稅核定通知書，於九十三年一月十二日，
     在退稅清冊上蓋用楊玉信之印章，詐領退稅款二萬零三百八十二元（起訴書誤
     植為二萬二千三百六十元，已經公訴檢察官當庭更正。），足以生損害於「群
     期公司」、楊玉信等人及稅捐稽徵機關辦理稅務之正確性；嗣中區國稅局接獲
     「群期公司」檢舉，於未查知何人為犯罪嫌疑人前，甲○○於九十三年三月十
     九日先行繳交詐領之款項計四萬二千七百四十二元，並於九十三年四月七日，
     至法務部調查局臺中縣調查站自首並願接受裁判。
二、案經法務部調查局臺中縣調查站移送臺灣臺中地方法院檢察署檢察官偵查起訴。
    理  由
一、右揭事實，業據被告江麗鎮分別於調查、偵查、及本院審理中自白不諱，核與證
    人黃淑芬、林啟晶、乙○○等人分別於調查、偵查、本院審理中所證述情節相符
    ，且有前述綜合所得稅結算退稅核定通知書、核定資料更正、綜合所得稅核定通
    知書、退稅主檔查詢選擇劃面、退稅清冊、退稅支票受領回執、綜合所得稅核定
    稅額繳款書、撤消明細檔異動紀錄、各類所得扣繳暨免扣繳憑單申報書、各類所
    得扣繳稅額繳款書、各類所得扣繳暨免扣繳憑單、各類所得扣繳暨免扣繳憑單申
    報書、被告之郵局存摺影本等資料附卷可憑，被告之自白內容顯與事實相符，堪
    以認定；本件事證明確，應依法論科。
二、核被告甲○○由個人所使用之電腦進入上開稅捐稽徵所所有之納稅義務人申報稅
    務檔案內予以偽造納稅義務人申報稅賦之內容，而該申報資料為稅捐機關已因納
    稅義務人申報後所收受之文件後加以登錄之電腦資料，具有準公文書之性質，此
    部分係犯刑法第二百十六條、第二百二十條、第二百十一條之行使偽造準公文書
    罪，而該電腦資料檔案並非被告所掌管之業務，亦據被告供述在卷，公訴人認係
    犯刑法第二百一十三條之公務員登載不實罪，尚有誤會；又被告盜用其夫楊玉信
    蓋於上開稅捐稽徵所之退稅清冊上並為行使之部分，係犯刑法第二百十六條、第
    二百十條之行使偽造私文書罪，公訴人雖未論及，惟於起訴書事實欄內已載明，
    且與原起訴犯罪事實間，具有牽連犯之裁判上一罪關係，本院自當併予審理，而
    被告所犯盜用印玉信印章之行為為偽造私文書行為之一部、所犯行使偽造準公文
    書、偽造私文書之低度行為，各為嗣後行使偽造準公文書、行使偽造私文書之高
    度行為所吸收，均不另論罪；而被告為公務員，亦據被告陳述無訛，其假藉職務
    上之機會犯上開行使偽造準公文書、行使偽造私文書二罪，應依刑法第一百三十
    四條規定加重其刑；另被告所犯詐領退稅款之部分，係犯貪污治罪條例第五條第
    一項第二款之公務員利用職務上之機會詐取財物罪；再被告所犯上開行使偽造準
    公文書、行使偽造私文書、公務員利用職務上機會詐取財物罪之三行為，時間緊
    接，所犯罪名相同，顯係基於概括之犯意為之，均為連續犯，依刑法第五十六條
    之規定以一罪論，並加重其刑，其中所犯行使偽造準公文書、行使偽造私文書二
    罪部分，並應遞加重之；再被告所犯上開行使偽造準公文書罪、行使偽造私文書
    罪與公務員利用職務上之機會詐取財物三罪間，有方法結果之牽連關係，為牽連
    犯，應從一重之公務員利用職務上之機會詐取財物罪處斷；另被告於犯罪後自首
    並自動繳交全部所得財物，此有該稅捐稽徵處徵銷明細檔異動記錄、核定資料更
    正附於偵查卷第二十一、二十七、二十八頁可據，且被告上開二次詐取財物總額
    計四萬二千七百四十二元，於詐取財物為五萬元以下，且其情節輕微，爰分依貪
    污治罪條例第八條第一項前段、同法第十二條第一項規定，予遞減輕其刑，並先
    加重後減輕之。審酌被告無任何犯罪紀錄，品行良好，本次犯罪純係因家庭生活
    困苦，扶養智障子女二人，經濟負擔較重，而出此下策，有其提出之子女殘障手
    冊影本在卷可參，及其犯後自白犯行，態度良好等一切情狀，量處如主文所示之
    刑，而被告係犯貪污治罪條例之罪，經本院宣告有期徒刑以上之刑，自應依貪污
    治罪條例第十七條之規定，併予宣告褫奪公權二年。末查被告前未曾受有期徒刑
    以上刑之宣告，有臺灣臺中地方法院檢察署刑案資料查註紀錄表、臺灣高等法院
    被告全國前案紀錄表各一紙在卷可按，被告坦承犯行，深具悔意，其經此教訓，
    當知警惕信無再犯之虞，本院綜核各情，所宣告之刑，認以暫不執行為適當，併
    予宣告緩刑五年，以啟自新。
三、另按貪污治罪條例第十條第一項固規定犯第四條至第六條之罪者，其所得之財物
    ，應予追繳。然該條之規定係以所得者為限，其無所得或已發還者，自無從再為
    追繳或發還之諭知（最高法院五十四年台上字第二六五號判例要旨參照），而被
    告已將所詐取之財物，全部歸還該稅捐稽徵處此如前述，自無庸再諭知追繳該所
    得之財物；另被告所偽造之屬準公文書之檔案資料，屬上開稽徵所所有之物，而
    因蓋用楊玉信之印章而偽造之私文書部分，已因行使而交由該稽徵所收受所有，
    雖屬被告供犯罪所用之物，自不另為沒收之諭知，均附此敘明。
據上論斷，應依刑事訴訟法第二百九十九條第一項前段，貪污治罪條例第二條、第五
條第一項第二款、第八條第一項前段、第十二條第一項、第十七條，刑法第十一條前
段、第五十六條、第一百三十四條、第二百十六條、第二百十條、第二百二十條、第
二百十一條、第五十五條、第七十四條第一款，判決如主文。
中      華      民      國      九十三      年    十二    月      十    日
                                臺灣臺中地方法院第五審判庭
                                        審 判 長 法  官  梁堯銘
                                                 法  官  林慧英
                                                 法  官  巫淑芳
右正本證明與原本無異。
如不服本判決，應於判決送達後十日內向本院提出上訴狀，上訴於臺灣高等法院臺中
分院( 須附繕本 )。
                                                 書記官
中      華      民      國      九十三      年    十二    月      十    日
附錄論罪科刑法條
貪污治罪條例第五條
有下列行為之一者，處七年以上有期徒刑，得併科新臺幣六千萬元以下罰金：
一、意圖得利，擅提或截留公款或違背法令收募稅捐或公債者。
二、利用職務上之機會，詐取財物者。
三、對於職務上之行為，要求、期約或收受賄賂或其他不正利益者。
前項第一款及第二款之未遂犯罰之。
中華民國刑法第二百一十六條
行使第二百十條至第二百十五條之文書者，依偽造、變造文書或登載不實事項或使登
登載不實事項之規定處斷。
中華民國刑法第二百一十條
偽造、變造私文書，足以生損害於公眾或他人者，處五年以下有期徒刑。
中華民國刑法第二百一十一條
偽造、變造公文書，足以生損害於公眾或他人者，處一年以上七年以下有
期徒刑。
